【裁判字號】    89,再易,25
【裁判日期】    890727
【裁判案由】    返還所有權狀
【裁判全文】
臺灣臺北地方法院民事判決  八十九年再易字第二五號
    再審原告    乙○○
                永逢集團投資人自強委員會
    右一人
    法定代理人  馮經堡        .
    共      同
    訴訟代理人  簡長順律師
    再審被告    甲○○                    住台北縣汐止鎮○○路七七號
右當事人間請求返還所有權狀事件，再審原告對於民國八十九年三月八日本院八十七
年度簡上第四一七號確定判決，提起再審之訴，本院判決如左：
    主      文
再審之訴駁回。
再審訴訟費用由再審原告負擔。
    事      實
甲、再審原告方面：
一、聲明：
  （一）本院八十七年度簡上第四一七號民事確定判決廢棄。
  （二）就前開廢棄部分，再審被告應將如附表所示土地之所有權狀返還再審原告。
二、陳述：
  （一）按本件再審原告於八十九年五月十七日收受判決書，迄今（八十九年六月十
        五日）尚未逾三十日法定不變期間，合先敘明。
  （二）按適用法規顯有錯誤者，得以提起再審之訴，乃為民事訴訟法第四百九十六
        條第一項第一款所明定，又民事訴訟法第四百九十七條亦明定「依第四百六
        十六條不得上訴於第三審法院之事件，除前條規定外，其經第二審確定之判
        決，如就足以影響於判決之重要證物，漏未斟酌者，亦得提起再審之訴。」
        。
  （三）按本件原確定判決，認因本案再審被告得主張同時履行抗辯，因認再審原告
        不得解約，此乃與實務上見解歧異，且依民法第二百五十四條規定並無對待
        給付時有例外規定，因此本件再審被告既經原確定判決認定有給付遲延之情
        事，則經催告後，再審原告自得解除契約。況且依歷來實務上之見解，同時
        履行抗辯，乃需予以行使才足以對抗，然本件在再審原告解約之前，再審被
        告並未曾提出同時履行之抗辯，亦從未行使，則更無對抗之產生。故本件原
        確定判決未認定再審被告何時提出同時履行抗辯或行使，而僅因再審被告有
        同時履行抗辯權得以訴訟主張，即認不得解約，自有適用法規顯然錯誤之瑕
        疵。
  （四）又查本件再審原告乃主張已交付所有證件，則雖因故至今再審被告未辦理過
        戶，然究與原審所認再審原告尚未給付完全有異，此觀兩造所為主張，即可
        自明，則對此原審未斟酌再審被告所自認之事實，亦有再審之事由。
三、證據；提出判決書影本一份為證。
乙、再審被告方面：
    本件未經言詞辯論，故再審被告並無任何聲明或陳述。
丙、本院依職權調閱本院八十七年度簡上第四二七號及八十六年度北簡字第一三六四
    號民事卷宗。
    理      由
一、按再審之訴，顯無再審理由者，得不經言詞辯論，以判決駁回之，民事訴訟法第
    五百零二條第二項定有明文。
二、再審原告提起本件再審之訴無非以：原確定判決認再審被告得主張同時履行抗辯
    ，因認再審原告不得解約，與實務上見解歧異，且依民法第二百五十四條規定並
    無對待給付時有例外規定，因此再審被告既經原確定判決認定有給付遲延之情事
    ，則經催告後，再審原告自得解除契約。況同時履行抗辯，需予以行使才足以對
    抗，然再審原告解約之前，再審被告並未曾提出同時履行之抗辯，亦從未行使，
    則更無對抗之產生。故原確定判決未認定再審被告何時提出同時履行抗辯或行使
    ，而僅因再審被告有同時履行抗辯權得以訴訟主張，即認不得解約，自有適用法
    規顯然錯誤之瑕疵。又再審原告主張已交付所有證件，則雖因故至今再審被告未
    辦理過戶，然究與原審所認再審原告尚未給付完全有異，對此原審未斟酌再審被
    告所自認之事實，亦有再審之事由。為此依民事訴訟法第四百九十六條第一項第
    一款、第四百九十七條規定提起再審之訴。
三、按民事訴訟法第四百九十六條第一項第一款所謂適用法規顯有錯誤，係指原確定
    判決就其取捨證據所確定之事實適用法規有錯誤而言，不包括認定事實不當，亦
    不包括漏未斟酌證據及認定事實錯誤之情形在內，最高法院六十三年台上字第八
    八○號判例可資參照。又同法第四百九十七條所規定之「就足以影響於判決之重
    要證物漏未斟酌」，係指第二審言詞辯論終結前，已經存在並已為證據聲明之證
    據，第二審確定判決未調查，且未於判決理由中說明其無調查、斟酌之必要或雖
    經調查而未於判決中斟酌者而言，若已於前判決理由中說明其為不必要之證據，
    或說明就調查之結果並不能為有利再審原告之事實判斷，則為已加斟酌，不得作
    為再審理由。本件再審原告以前開事由主張原確定判決有適用法規顯有錯誤或足
    以影響判決之重要證物漏未斟酌之再審事由。然查，原確定判決已於事實欄敘明
    援用再審兩造於第一審之立證方法，而再審被告於第一審答辯狀（二）、（三）
    一再表明「不得不暫使支票不獲兌現主張同時履行抗辯以求自保」，是原確定判
    決就兩造所提出之主張、攻擊防禦方法及所舉之證據，於理由欄第五項中對於如
    何認定再審被告有主張同時履行抗辯權及再審原告依法並無解除權等情，就其取
    捨證據認定事實及適用法規所得心證詳為交代，另於理由欄第六項敘明兩造其餘
    主張及所提證據，經審酌後認於判決結果不生影響，無庸逐一贅述，尚難謂有何
    適用法規顯有錯誤或就足以影響於判決之重要證物漏未斟酌之情事，再審原告泛
    指原確定判決有上開情形執此提起再審之訴，顯無理由。
四、據上論結，再審原告之訴顯無理由，依民事訴訟法第五百零二條第二項、第七十
    八條，判決如主文。
中      華      民      國    八十九    年      七      月    二十七    日
                                        民事第二庭審判長法  官  丁蓓蓓
                                                        法  官  黃書苑
                                                        法  官  曾部倫
右為正本係照原本作成。
本判決不得上訴。
中      華      民      國    八十九    年      七      月    二十七    日
                                                        書記官  柯月英


司法院資訊處製作；財團法人民間司法改革基金會備份。
